臺灣高等法院交通事件裁定　　　　　　　94年度交抗字第13號
抗　告　人
即受處分人　甲○○
上列抗告人因違反道路交通管理處罰條例案件，不服臺灣新竹地
方法院，中華民國93年12月14日所為裁定（九十三年度交聲更字
第7號），提起抗告，本院裁定如下：
    主  文
抗告駁回。
    理  由
一、按汽車行駛高速公路，應依速限標誌指示；汽車行駛於高速
    公路或設站管制之道路，而不遵管制之規定者，處汽車駕駛
    人新臺幣三千元以上六千元以下罰鍰；汽車駕駛人有下列各
    款所列條款之一者，除依原條款處罰鍰外，並予記點：(一)有
    第三十三條、第三十八條第一項、第四十條第一項、第四十
    五條、第四十七條第一款至第四款、第四十八條、第四十九
    條或第六十條第一項、第二項第一款至第三款情形之一者，
    各記違規點數一點，高速公路交通管制規則第五條第一項前
    段及道路交通管理處罰條例第三十三條第一項、第六十三條
    第一項第一款分別定有明文。
二、原審法院以：
　  (一)本件抗告人即受處分人甲○○於民國（下同）九十三年四
      月十四日中午十二時四十分許，駕駛所有車牌號碼七Ｑ─
      二九九０號自小客車，行經國道一號高速公路南向一一二
      公里處，以時速一百十六公里之高速超過限速一百公里行
      駛之違規事實，業經內政部警政署國道公路警察局第二警
      察隊造橋分隊警員朱鈺政以雷射槍測速逾越速限，依法攔
      停，並由該隊隊員趙順璋掣單舉發，此有內政部警政署國
      道公路警察局九十三年四月十四日公警局交字第Ｚ000
      00000號舉發通知單、內政部警政署國道公路警察局
      第二警察隊九十三年五月六日公警二交訴字第０九三００
      ０一０五三號函、新竹區監理所新竹市監理站九十三年六
      月八日之竹監新五字第裁五一─Ｚ00000000號裁
      決書影本各一紙在卷可稽。
    (二)又證人即當時現場舉發警員朱鈺政於九十三年十一月三十
      日原審訊問時到庭具結證稱：「目前我們所使用的雷射測
      速槍，是以雷射對準來往車輛，對準車輛車頭之後，測速
      的速度會反應在雷射測速槍上面，我們所使用的雷射測速
      槍一次只能針對一輛車測速。在目視範圍內以雷射槍先鎖
      定該部車輛，經測得數據來作為攔停的要件，如果超速，
      便立即攔停。」、「（九十三年四月十四日中午十二點四
      十分在國道一號南下一一二公里攔停七Ｑ─二九九０號自
      小客車時，當時的車流量如何？）車流量不是很多‧‧‧
      ，如果車流量大的話，既使有車輛超速，基於安全考量，
      我們也不會攔停。但是如果經過雷射測速槍鎖定之車輛，
      並不會再移動，因為雷達測速槍不會同時鎖定二部車。目
      前所使用之雷達測速槍，並無照相功能。」等語綦詳。而
      抗告人亦自承：「當時我被攔停的時候，警察有拿一部儀
      器給我看，但是我不知道儀器裡面的數字是多少‧‧‧。
      」等語，足見抗告人於遭攔停時，攔停之警員已將顯示在
      儀器上之違規超速行駛速度告知予抗告人知悉。
    (三)再查，原審就本件使用之雷射槍性能、特性、偵測原理函
      詢原舉發單位內政部警政署國道公路警察局第二警察隊說
      明，經原舉發單位以員警於執行舉發違反道路交通管理事
      件之超速事件時，其作業方式所使用之雷射測速槍雖未配
      有照相之功能，但雷射測速器材係國外測量行駛中車輛車
      速最先進之科學儀器，生產國均有完整檢驗認證；而本件
      雷射測速槍（機號：ＵＸ００九０三四號）於通過安全檢
      驗，其距離精度及速度測定皆符合所有出廠規格，此有原
      舉發單位所附檢驗證明（Certificate of Calibration）
      各乙份附卷可查，是該機號之雷射測速槍精確性應無庸置
      疑。又雷射槍係以雷射光束瞄準同時於車道行駛車輛中之
      單一目標車進行偵測，偵測時不受其他車道上行駛中之車
      輛干擾及當時道路車流量之影響，而測速槍之特性，ＵＬ
      ＴＲＡＬＹＴＥ在前面板有二個鏡頭，上為紅外線雷射發
      射鏡頭，下為紅外線雷射接收鏡頭，內部含雷測測距繫系
      統、垂直角感應系統、時間系統、邏輯分析運算系統及螢
      幕顯示系統。ＵＬＴＲＡＬＹＴＥ測量速度是由紅外線雷
      射脈衝在一定的時間內之穿越過的距離所計算出，其儀器
      內含一寬頻紅外線雷射接收器，可不需使用反射稜鏡，直
      接接收目標物反射訊號。ＵＬＴＲＡＬＹＴＥ其最大量測
      距離取決於目標的反射面及當時測量環境的條件，理想狀
      況下，最大量測距離為六一０公尺。復依原舉發單位提出
      之測試報告及認證書，雷射槍測速器係經過密西根州立大
      學電機工程系教授Ｐ．ＤＡＶＩＤ ＦＩＳＨＥＲ博士鑑測
      在各種環境下所測得雷射測速槍量測目標車輛之速率、距
      離的精度、在各種環境下所測得雷射測速槍所顯示速率、
      距離之靈敏度等鑑測，結果在設定測試條件下，測速精度
      在-2至0英哩\時內，測距精度在-1至0英呎內、車輛速率
      精度為-1到+1英哩\時等誤差範圍僅些許之情形，此結論
      可作為建立雷射測速槍功能規格之基礎，亦可作為測試和
      確認設備、準備操作冊、準備操作人員訓練資料以及測得
      超速案件判定之依據等情（節錄自該測試報告之綜合結論
      ），有經駐芝加哥台北經濟文化辦事處認證及台灣新竹地
      方法院公證處認證之鑑測報告影本在卷為憑，亦有內政部
      警政署國道公路警察局第二警察隊九十三年八月十六日公
      警二交訴字第０九三０００一七七０號函及所檢附之ＬＴ
      Ｉ２０．２０實驗室及野外鑑測報告英文原本、中譯本及
      認證書各乙份在卷可稽。從而，本件證人朱鈺政所使用雷
      射測速槍，以雷射光束瞄準單一受測目標進行偵測，不受
      其他車輛干擾，該測速槍固未配有照相功能，惟此科學儀
      器之距離精度及速度均符合所有出廠規格，且有國外認證
      報告可證其準確性，本件既係依此儀器測得抗告人違規超
      速行駛之事實而攔停舉發，並經證人即警員朱鈺政、趙順
      璋於原審法院審理時到庭具結證述舉發違規經過，抗告人
      空言辯稱警員係在車流輛大之高速公路上攔停在瞬間變換
      車道之車輛，且無照片為證，所為舉發值得商榷云云，要
      無可採。
    (四)末按交通警員掣單舉發違反道路交通管理處罰條例所列之
      違規事實，本質上為行政處分，係公務員基於職務上權力
      ，依法就特定之具體事件所為具有公法上效果之單方行政
      行為，基於公務員為公法上行為具有公信力之原則，該行
      政處分當可被推定為真正，其據以依法處分之事實認定亦
      為真正無誤，此與民事訴訟法第三百五十五條第一項規定
      ：「文書依其程式及意旨得認作公文書者，推定其為真正
      」之情形相同。本此公信原則，乃立法者賦予行政機關制
      定違反道路交通管理事件統一裁罰基準及處理細則，使執
      勤警員得當機處分，以達其維護交通秩序、安全之行政目
      的。反之，若謂公務員一切行政行為均需預留證據以證其
      實，則國家行政勢必窒礙難行。據此，刑事訴訟法就犯罪
      證據有關之規定中與屬行政秩序罰之交通違規裁罰本質不
      合之部分，自不在準用之列。本件抗告人僅空言辯稱變換
      車道後即遭攔停，未有照片證明超速違規云云，未就執勤
      警員之舉發究有何錯誤提出相關證據以供調查，是原審據
      執行舉發勤務之警員朱鈺政、趙順璋證述綦詳，並觀渠等
      陳述均無顯然之瑕疵可指，且亦查無任何證據足資證明執
      勤之公務員有捏造事實違法取締之情事，則執勤警員本其
      維護交通秩序、安全職責所為之舉發，自應受到合法、正
      確之推定。況證人即警員朱鈺政、趙順璋與異議人素不相
      識，更無仇隙，且證人二人係依法執行勤務之公務員，亦
      無設詞誣陷異議人之動機與目的，並致己身負偽證刑責之
      理，則證人前揭舉發本件超速行駛之證言，自堪採信。抗
      告人所為前開辯解，洵無足採。
    (五)綜上所述，抗告人確有如通知單所載之違規事實，原處分
      機關依道路交通管理處罰條例第三十三條第一項、第六十
      三條第一項第一款，裁罰抗告人罰鍰新臺幣三千元，並記
      違規點數一點，於法並無不合，本件異議為無理由，應予
      駁回。
三、本件抗告意旨略以：
    (一)原審裁定爰引上開警員朱鈺政及抗告人於九十三年十一月
      三十日原審訊問筆錄之內容，惟該筆錄扭曲抗告人原意，
      且與警員及抗告人當庭表述之內容不符，又庭訊期間復未
      將上開筆錄向抗告人朗讀或令其閱覽，顯有程序上之瑕疵
      ，爰請調閱當日庭訊錄音帶，以明此情。
    (二)本件警員不採有附照相功能之雷射測速機器，而採沒有照
      相功能之雷射測速槍測速，再予攔停，此間即可能因警員
      故意或過失造成錯誤，而如何能證明「雷射槍上之超速數
      字為七Ｑ─二九九０號車所致」。
    (三)本件在聲明異議期間，原審第一次駁回抗告人聲明異議，
      抗告人隨即收到「新竹市監理站汽機車違規未結案通知」
      ，此次原審再次駁回抗告人之異議，抗告人於九十三年十
      二月十三日又收到一張通知單，均要求抗告人繳納加罰金
      額新台幣六千元整，違反法律上禁止不利益變更原則。
    (四)交通警察所掣發之違反道路交通管理事件通知單，其性質
      僅為向該管處分機關以及被舉發人告知違規事實之觀念通
      知，作用在於促使發動相關調查及處分之行政程序，對於
      受舉發人是否有應受處罰之違規行為，並無認定事實之證
      明效力，實非行政處分，否則何以裁決所還須另做出裁決
      書云云。
四、本院查：
    (一)抗告人雖質稱：原審訊問筆錄內容，扭曲抗告人原意，且
      與警員及抗告人當庭表述之內容不符，又庭訊期間未將上
      開筆錄向抗告人朗讀或令其閱覽云云，然經本院核閱該次
      筆錄，則原審法院確已將筆錄經交受訊問人閱覽認無訛後
      ，始由抗告人、及證人朱鈺政、趙順璋親筆簽名於該筆錄
      后，有該九十三年十一月三十日原審訊問筆錄附卷可稽，
      則抗告人上開抗辯，已屬無據。再徵以抗告人於抗告狀中
      曾供稱：「（原審裁定載稱）異議人亦自承：『當時我被
      攔停的時候，警察有拿一部儀器給我看，但是我不知道儀
      器裡面的數字是多少‧‧‧。』，上述又是一項『莫須有
      』的指控，真相是『本人有看見警察拿一把雷射槍，而不
      是警察拿槍給我看』，在出庭當時法官高高在上詢問時，
      本人即看見眼前之電腦螢幕上打出『警察有拿一部儀器給
      我看』等字眼，當下本人即立即做出回想，認為不是如此
      」云云，此若屬實，則抗告人前指筆錄內容錯誤，顯係其
      於原審該次庭訊中即已發覺，自應依法當庭請求將為該記
      載之增、刪、或變更，惟抗告人於原審法院訊畢將該筆錄
      經交閱覽確認時，仍未提出該項更正之請求，反逕予筆錄
      后簽名確認無訛，益證抗告人事後翻言抗辯，應係飾卸之
      詞，不足採信。至其所請調閱原審當日庭訊錄音帶乙節，
      本院揆諸上情，亦核認無此必要，附此敘明。
    (二)又抗告人雖陳稱：警員採沒有照相功能之雷射測速槍測速
      ，再予攔停，此間即可能因警員故意或過失造成錯誤云云
      ，然依證人朱鈺政於原審訊問時即結證稱：我們所使用的
      雷射測速槍一次只能針對一輛車測速。在目視範圍內以雷
      射槍先鎖定該部車輛，經測得數據來作為攔停的要件，如
      果超速，便立即攔停等語，可知警員執行上開勤務時，係
      以「目視範圍」內，且鎖定一輛車以測速槍進行測速，若
      超速再予攔停，則此一連貫行為，均係針對同一部車輛，
      自足以明確辨識該車輛，不致混淆。再者，證人朱鈺政、
      趙順璋係依法執行勤務之公務員，與抗告人素不相識，更
      無仇隙，亦無故意陷害抗告人之動機與目的，則抗告人空
      言辯稱：可能因警員故意或過失造成錯誤云云，亦非可採
      。
    (三)按聲明異議，無停止執行之效力，但依法裁定停止執行者
      ，不在此限，道路交通案件處理辦法第十五條定有明文，
      又道路交通管理處罰條例第九條第一項規定應受罰鍰處罰
      之行為人接獲違反道路交通管理事件通知單後，得於十五
      日內逕依各該條款罰鍰最低額，自動繳納結案。依同條例
      第九十二條授權訂定之違反道路交通管理事件統一裁罰標
      準及處理細則第四十一條第一項及第四十八條第一項僅係
      就上開意旨為具體細節之規定，並未逾越母法之授權，與
      法律保留原則亦無違背。至上開細則第四十一條第二項規
      定，行為人逾指定應到案日期後到案，另同細則第四十四
      條第一項規定，違反道路交通管理事件行為人未依規定自
      動繳納罰鍰，或未依規定到案聽候裁決者，處罰機關即一
      律依標準表規定之金額處以罰鍰，此屬法律授權主管機關
      就裁罰事宜所訂定之裁量基準，其罰鍰之額度並未逾越法
      律明定得裁罰之上限，並得促使行為人自動繳納、避免將
      來強制執行困擾及節省行政成本，且寓有避免各行政機關
      於相同事件恣意為不同裁罰之功能，亦非法所不許。至行
      為人對主管機關之裁罰不服，法院就其聲明異議案件，如
      認原裁決有違法或不當之情事，縱行為人有未依指定到案
      日期或委託他人到案者，仍得為變更處罰之裁判（司法院
      大法官會議釋字第五一一號解釋文暨理由書參照），是以
      抗告人與一般違反道路交通管理事件行為人未依規定自動
      繳納罰鍰，或未依規定到案聽候裁決者，處罰機關依法仍
      應即一律依標準表規定之金額處以罰鍰（即本案依道路交
      通管理處罰條例第三十三條第一項所定罰鍰之最高額新台
      幣六千元裁罰之），不因其聲明異議而有所不同，但抗告
      人聲明異議為有理由時，承審法院自會以裁定變更或撤銷
      原處分，使抗告人無須繳交罰鍰，自無不利益變更之問題
      。是抗告人此部分所辯，容有誤解。至處罰機關於收到原
      審異議駁回之裁定後，逕發文向抗告人催繳罰鍰，此乃行
      政執行程序，惟抗告人仍得依法提起抗告，故不影響其訴
      訟權，附此敘明。
    (四)次按行政處分係指行政機關行使公權力，就特定具體之公
      法事件所為對外發生法律上效果之單方行為，不因其用語
      、形式以及是否有後續行為或記載不得聲明不服之文字而
      有異。若行政機關以通知書名義製作，直接影響人民權利
      義務關係，且實際上已對外發生效力者，諸如載明應繳違
      規罰款數額、繳納方式、逾期倍數增加之字樣，倘以仍有
      後續處分行為或載有不得提起訴願，而視其為非行政處分
      ，自與憲法保障人民訴願及訴訟權利之意旨不符。遇有行
      政機關依據法律製發此類通知書，相對人亦無異議而接受
      處罰時，猶不認其為行政處分性質，於法理尤屬有悖（司
      法院大法官會議釋字第四二三號解釋文暨理由書參照），
      故交通警員掣單舉發違反道路交通管理處罰條例案件，除
      載列行為人違規事實、所違反之法條、亦載明繳納罰鍰方
      式之字樣，且依道路交通管理處罰條例第九條第一項亦規
      定應受罰鍰處罰之行為人接獲違反道路交通管理事件通知
      單後，得於十五日內逕依各該條款罰鍰最低額，自動繳納
      結案，則此猶不認該通知單為行政處分性質，於法理尤屬
      有悖。故該等通知單，本質上仍為行政處分，係公務員基
      於職務上權力，依法就特定之具體事件所為具有公法上效
      果之單方行政行為，基於公務員為公法上行為具有公信力
      之原則，該行政處分當可被推定為真正，其據以依法處分
      之事實認定亦為真正無誤，據此，刑事訴訟法就犯罪證據
      有關之規定中與屬行政秩序罰之交通違規裁罰本質不合之
      部分，自不在準用之列。本件抗告人僅空言否認交通違規
      之事實，惟未具體舉證證明執勤警員有捏造事實或違法取
      締之情事，而本案經警員朱鈺政、趙順璋於原審到庭證述
      舉發抗告人超速行駛之經過明確，則上開警員本其維護交
      通秩序、安全職責所為之舉發，自應受到合法、正確之推
      定。
    (五)綜上所述，原審駁回抗告人聲明異議，於法並無違誤，抗
      告人執前詞提起抗告，為無理由，應予駁回。
五、據上論結，應依道路交通案件處理辦法第二十六條，刑事訴
    訟法第四百十二條，裁定如主文。
中　　華　　民　　國　　94　　年　　4 　　月　　29　　日
                  交通法庭    審判長法　官  房 阿 生
                                    法  官  蔡 光 治
                                    法  官  雷 元 結
以上正本證明與原本無異。
不得再抗告。
                                    書記官  李 家 敏
中　　華　　民　　國　　94　　年　　5 　　月　　3 　　日
